【裁判字號】    97,訴,5201
【裁判日期】    971231
【裁判案由】    毒品危害防制條例
【裁判全文】
臺灣板橋地方法院刑事判決              97年度訴字第5201號
公  訴  人  臺灣板橋地方法院檢察署檢察官
被      告  甲○○
上列被告因違反毒品危害防制條例案件，經檢察官提起公訴（97
年度毒偵字第8229號），被告於準備程序進行中先就被訴事實為
有罪之陳述，經告知簡式審判程序之旨，並聽取當事人之意見後
，本院合議庭裁定由受命法官獨任進行簡式審判程序，茲判決如
下：
    主  文
甲○○施用第一級毒品，累犯，處有期徒刑壹年肆月。
    事  實
一、甲○○曾違犯槍砲彈藥刀械管制條例、前麻醉藥品管理條例
    、前肅清煙毒條例、毒品危害防制條例、妨害風化、詐欺及
    賭博等案件。其中於民國（下同）90年間，因施用第一級毒
    品案件，經本院以90年度毒聲字第1834號刑事裁定送勒戒處
    所觀察、勒戒後，認有繼續施用毒品之傾向，復經本院以90
    年度毒聲字第2010刑事號裁定令入戒治處所施以強制戒治，
    於91年5 月10日戒治期滿執行完畢，並經臺灣板橋地方法院
    檢察署檢察官以91年度戒毒偵字第404 號為不起訴處分確定
    ；又於93年間，因施用第一級毒品案件，經本院判處有期徒
    刑8 月確定，並於94年9 月19日縮刑期滿執行完畢，迨95年
    間，又因施用第一級毒品案件，經本院判處有期徒刑1 年2
    月，再上訴由臺灣高等法院駁回上訴確定，96年間，另因妨
    害風化案件，經本院判處有期徒刑3 月確定，嗣上開2 案件
    之徒刑經減刑暨定應執行刑為有期徒刑8 月，96年間，另因
    詐欺案件，經本院判處拘役50日確定（嗣經減刑為拘役25日
    ），其後上開3 案件之徒刑及拘役刑接續執行之，甫於96年
    8 月12日縮刑期滿執行完畢（以上於本件構成累犯）。詎於
    上開強制戒治執行完畢釋放後5 年內，再犯上揭施用毒品案
    件經法院判處罪刑確定後，猶不知悛悔，另基於施用第一級
    毒品海洛因之犯意，於97年8 月22日20時許（起訴書誤載為
    「97年8 月23日晚間9 時30分為警採尿前回溯26小時內某時
    許」），在臺北縣三重市○○路附近公園內，以將第一級毒
    品海洛因摻入香菸內再燃燒吸食所產生煙氣之方式，施用第
    一級毒品海洛因1 次，嗣經警採集其尿液檢體送請鑑驗後，
    發現呈嗎啡陽性反應，始悉上情。
二、案經臺北縣政府警察局報請臺灣板橋地方法院檢察署檢察官
    偵查起訴，再經本院合議庭裁定進行簡式審判程序審理。
    理  由
一、按本件被告甲○○所犯為死刑、無期徒刑、最輕本刑為3 年
    以上有期徒刑以外之罪，其於準備程序進行中先就被訴事實
    為有罪之陳述，經告知簡式審判程序之旨，並聽取公訴人、
    被告之意見後，本院合議庭認宜由受命法官獨任進行簡式審
    判程序，爰依刑事訴訟法第273 條之1 第1 項規定，裁定進
    行簡式審判程序，合先敘明。
二、上揭犯罪事實，業據被告於偵查及本院準備程序中、審理時
    坦承不諱，且其於97年8 月23日21時30分許於臺北縣政府警
    察局刑警大隊警詢時為警所採集之尿液檢體，經送請臺灣檢
    驗科技股份有限公司遞以EIA 酵素免疫分析法初驗、GC /MS
    氣相層析質譜儀法複驗結果，確呈現鴉片類陽性反應，有該
    公司濫用藥物檢驗報告及臺北縣政府警察局刑警大隊偵辦毒
    品案件尿液代碼表各1 紙在卷可稽，堪信被告上開自白確與
    事實相符。次按毒品危害防制條例於92年7 月9 日修正公布
    ，自93年1 月9 日起生效施行，其中第20條、第23條將施用
    毒品之刑事處遇程序，區分為「初犯」及「5 年內再犯」、
    「5 年後再犯」，依其立法理由之說明：「初犯」，經觀察
    、勒戒或強制戒治後，應為不起訴處分或不付審理之裁定；
    經觀察、勒戒或強制戒治執行完畢釋放後，「5 年內再犯」
    者，因其再犯率甚高，原實施之觀察、勒戒及強制戒治既已
    無法收其實效，爰依法追訴或裁定交付審理，至於經觀察、
    勒戒或強制戒治執行完畢釋放後，「5 年後再犯」者，前所
    實施之觀察、勒戒或強制戒治已足以遮斷其施用毒品之毒癮
    ，為期自新及協助其斷除毒癮，仍適用「初犯」規定，先經
    觀察、勒戒或強制戒治之程序；從而依修正後之規定，僅限
    於「初犯」及「5 年後再犯」2 種情形，始應先經觀察、勒
    戒或強制戒治程序，倘被告於5 年內已再犯施用毒品案件，
    經依法追訴處罰，縱其第3 次（或第3 次以上）涉犯施用毒
    品案件之時間，在其初犯經觀察、勒戒或強制戒治執行完畢
    釋放5 年以後，仍不合於「5 年後再犯」之規定，且因已於
    「5 年內再犯」，顯見其再犯率甚高，原實施觀察、勒戒或
    強制戒治，無法收其實效，即應依該條例第10條處罰，有最
    高法院95年5 月9 日95年度第7 次刑事庭會議決定意旨可資
    參照。本件被告於90年間，施用第一級毒品案件，經本院以
    90年度毒聲字第1834號刑事裁定送勒戒處所觀察、勒戒後，
    認有繼續施用毒品之傾向，復經本院以90年度毒聲字第2010
    刑事號裁定令入戒治處所施以強制戒治，於91年5 月10日戒
    治期滿執行完畢，並經臺灣板橋地方法院檢察署檢察官以91
    年度戒毒偵字第404 號為不起訴處分確定，復於其強制戒治
    執行完畢釋放後5 年內，再犯如事實欄所載之施用毒品案件
    ，並經法院判處罪刑確定等節（詳如上述），有臺灣高等法
    院被告前案紀錄表在卷足憑，足見被告於上開強制戒治執行
    完畢釋放後5 年內已再犯施用毒品罪，就本件而言，顯不合
    於「5 年後再犯」之規定，且因已於「5 年內再犯」，顯見
    其再犯率甚高，原實施之強制戒治已無法收其實效，自應依
    毒品危害防制條例第10條規定處罰。綜上所述，本案事證已
    臻明確，被告犯行洵堪認
三、核被告所為，係犯毒品危害防制條例第10條第1 項之施用第
    一級毒品罪；其施用前持有第一級毒品海洛因之低度行為，
    應為其施用之高度行為所吸收，不另論罪。查被告先前有如
    事實欄所載之前案有期徒刑科刑暨執行完畢情形，有臺灣高
    等法院被告前案紀錄表在卷可查，其於前案有期徒刑執行完
    畢後5 年內，故意再犯本案有期徒刑以上之罪，為累犯，應
    依刑法第47條第1 項規定加重其刑。爰審酌被告前經強制戒
    治及刑之執行完畢後，猶另萌施用毒品犯意，再犯本罪，顯
    見其戒除毒癮之意志薄弱，且未衷心悛悔，漠視法令之禁制
    ，恣意濫用毒品，其行可訾，惟尚知坦承犯行，兼衡其施用
    毒品之種類、期間、次數、動機、目的、手段等一切情狀，
    量處如主文所示之刑，以資懲儆。另如犯罪事實欄所載之香
    菸，雖係被告持以犯本案施用第一級毒品罪所用之物，惟本
    院衡酌該物品並未扣案，復查無其他積極事證足資證明該項
    物品目前仍然存在，爰不予宣告沒收，附此敘明。
據上論斷，應依刑事訴訟法第273 條之1 第1 項、第299 條第1
項前段，毒品危害防制條例第10條第1 項、第23條第2 項，刑法
第11條前段、第47條第1 項，判決如主文。
本案經檢察官江耀民到庭執行職務。
中    華    民    國    97    年    12    月    31    日
                  刑事第二庭    法  官  王屏夏
以上正本證明與原本無異
如不服本判決應於送達後10日內向本院提出上訴狀
                                書記官  陳金鳳
中    華    民    國    97    年    12    月    31    日
附錄本案論罪科刑法條全文：
毒品危害防制條例第10條
施用第一級毒品者，處 6 月以上 5 年以下有期徒刑。
施用第二級毒品者，處 3 年以下有期徒刑。


司法院資訊處製作；財團法人民間司法改革基金會備份。
